【裁判字號】    90,上易,1104
【裁判日期】    900713
【裁判案由】    違反能源管理法
【裁判全文】
臺灣高等法院高雄分院刑事判決                    九十年度上易字第一一四號
    上  訴  人  臺灣高雄地方法院檢察署檢察官
    被      告  甲○○
右上訴人因被告違反能源管理法案件，不服臺灣高雄地方法院九十年度易字第一○一
五號，中華民國九十年五月十一日第一審判決（起訴案號：臺灣高雄地方法院檢察署
八十九年度偵字第二四三五七號）提起上訴，本院判決如左：
    主  文
上訴駁回。
    事  實
一、甲○○明知未經許可，不得經營中央主管機關指定之能源產品之銷售業務，竟基
    於以銷售中央主管機關指定之能源產品為業務之犯意，自民國八十九年十月二日
    起，先向位於高雄市左營區○○○路八十之一號「喜得美汽車美容洗車店」不詳
    姓名不知情之負責人承租「喜得美汽車美容洗車店」後方之空地，而後於該處設
    置油桶、油槽及加油機組等加油設備，並向一名為「崔培華」（同音）之男子以
    每公升新台幣（下同）十四元之價格，購入可加入於火星著火式內燃機作為燃料
    之石油及其產品，再以每公升十五點六元之價格販售於至上開處所加油之不特定
    人而非法經營銷售中央主管機關指定之能源產品，嗣於同年十月二十六日下午十
    一時許，在上址為警查獲，並扣得甲○○所有用以銷售石油產品之油桶一桶、油
    槽一座及加油機一組（含加油槍一支、加油馬達一個、油量計錶一個）及石油產
    品一萬一千八百三十公升。
二、案經保警第二總隊第四大隊第三中隊移送臺灣高雄地方法院檢察署檢察官偵查起
    訴。
    理  由
一、右揭事實業據被告甲○○於警訊、偵查及原審中供認不諱，核與證人即八十九年
    十月二十六日至前開處所加油之計程車司機李再思於警訊時所證述之情節相符，
    被告上開自白應可信為真實；而被告遭查獲時所扣案之石油產品，經送中油煉製
    研究所檢驗之結果，認定皆符合能源管理法第一章第二條第一項所稱「石油及其
    產品」，其本質雖未符合經濟部八八能字第八八四六二二一九號公告能源產品認
    定基準之「汽油」規範之第一項規格，但加入車中用之於火星著火式內燃機作為
    燃料時即符合「汽油」之第三項規格，有經濟部取締違法經營油品會報執行小組
    高雄執行分組八十九年十二月一日高處（八九）高執字第八九一二００一四號在
    卷可稽；此外，復有被告所有供犯本罪之油桶一桶（內含銷售用之石油產品九百
    三十公升）、油槽一座（內含銷售用之石油產品一萬零九百公升）、加油機一組
    （內含馬達一個、加油槍一支、加油計油表一個）扣案及照片四張在卷可佐。綜
    上所述，被告犯罪事證明確，犯行堪以認定。
二、查本件扣案之石油產品，在加入車中用之於火星著火式內燃機作為燃料時即符合
    「汽油」之第三項規格而為行政院經濟部公告指定之能源產品，已如前述，被告
    甲○○未經前揭主管機關許可即為銷售此項能源產品，核其所為係犯能源管理法
    第二十條之一未經許可經營中央主管機關指定之能源銷售業務罪。被告於八十九
    年十月二日起至同年十月二十六日經警查獲日止，未經許可而經營中央主管機關
    指定之能源產品之銷售業務罪，係本於同一以銷售能源產品為業務之犯意下，反
    覆所為之行為，應係實質上一罪，僅能論以一罪。公訴人認被告先後多次犯行，
    係基於概括犯意為之，應為連續犯乙節，容有誤會，併此敘明。
三、原審因而適用能源管理法第二十條之一、刑法第十一條前段，第三十八條第一項
    第二款、第四十一條第一項、第二條第一項前段，罰金罰鍰提高標準條例第二條
  ，並審酌被告並無任何犯罪前科，有臺灣高等法院被告全國前案紀錄表在卷可稽
    ，復於犯罪後坦承犯行，態度良好，且所經營銷售能源之時間非長，情節尚非重
    大等一切情狀，量處有期徒刑三月，並諭知易科罰金之折算標準。又被告行為後
    ，刑法第四十一條第一項業於九十年一月十日修正公布，同年月十二日生效，其
    修正後規定得宣告易科罰金之範圍，較修正前之舊法為廣，依刑法第二條第一項
    前段之規定，本件自應適用刑法第四十一條第一項諭知宣告易科罰金之折算標準
    。扣案之油桶一桶、油槽一座及加油機一組（含加油槍一支、加油馬達一個、油
    量計錶一個），係被告所有供犯本罪所用之物，業據被告甲○○供承在卷，爰依
    刑法第三十八條第一項第二款之規定，宣告沒收；至扣案之石油產品一萬一千八
    百三十公升，因係被告所經營銷售業務之石油產品，爰依能源管理法第二十條之
    一後段之規定，宣告沒收。經核原判決認事用法，均無不合，量刑亦甚妥適，檢
    察官上訴意旨，認移送併辦部份未及審理，指摘原判決不當，為無理由（理由如
    後述），應予駁回。
四、臺灣高雄地方法院檢察署九十年六月二十八日函送併辦（九十年度偵字第一００
    七０號）意旨略以：被告王安祥未經主管機關許可，於九十年三月初起，在高雄
    市○○○路八十之一號私設地下油行，向姓名年籍不詳綽號「阿忠」之男子，以
    每公升十四元之價格購入疑似汽油一千公升，再以每公升十五點六元之價格，售
    予不特定之計程車業者，賺取差價，經警於九十年三月十九日十二時三十分許，
    趁被告甲○○正為林游坤岳所駕駛車號ＺＨ－八一五號營業用自小客車加油時，
    當場查獲，並扣得王安祥所有之用以銷售石油產品之加油機組一組、油槽一桶、
    加油槍一個、計油表組一組及石油產品八百三十公升等物。因認被告甲○○此部
    分之犯行與本件經起訴之部分有連續犯之裁判上一罪之關係，爰聲請併辦等語。
    惟查：本件併辦部分，被告自承係自九十年三月初起，始幫王安祥在上開處所販
    賣油品，王安祥每月會給予二、三千元作為報酬等語（見原審九十年四月三日訊
    問筆錄及五月一日審判筆錄），則與本件被告經起訴之犯罪時間（八十九年十月
    二日起至同年十月二十六日止），相距已達四月有餘；況且，本件檢察官併辦部
    分之共同被告王安祥已於警訊時自承：油行係向一名為「阿忠」所承包，由其經
    營，查獲當日係因要外出用餐方請被告甲○○代為看顧等語（見王安祥九十年三
    月十九日警訊筆錄），則本件併辦部分所查獲之地下油行，實際經營之人應為王
    安祥，至於被告甲○○僅係受僱於王安祥代為在上開處所販售油品，與本件經起
    訴之部分，被告甲○○係獨自經營地下油行販售油品之犯罪態樣有別，故難認被
    告甲○○係基於本件經檢察官起訴未經許可銷售中央主管機關指定之能源產品為
    業務之犯意，續行在上開處所銷售油品而於九十年三月十九日經警查獲，應係另
    行起意與王安祥共同為之；綜上所述，檢察官以上開函文併辦部分，難認與本件
    已由公訴人起訴並經本院審判被告所犯違反能源管理法罪係為單純一罪或有連續
    犯等裁判上一罪之關係，復又未經公訴人起訴，本院自無由予以審判，爰檢還相
    關卷證予檢察官另為適法之處理，併此敘明。
五、被告經合法傳喚，無正當理由未到庭，爰不待其陳述逕行判決。
據上論斷，應依刑事訴訟法第三百六十八條、第三百七十一條，判決如主文。
本案經檢察官董明正到庭執行職務。
中    華    民    國      九十      年       七       月     十三   日
                              臺灣高等法院高雄分院刑事第八庭
                                  審判長法官  郭雅美
                                        法官  洪兆隆
                                        法官  莊飛宗
右正本證明與原本無異。
不得上訴。
                                      書記官  張明賢
中    華    民    國      九十      年       七       月    十六    日
附錄：本判決論罪科刑法條全文
能源管理法第二十條之一
未經許可而經營中央主管機關指定之能源產品之輸入、輸出、生產、銷售業務者，處
一年以下有期徒刑、拘役或科或併科新臺幣三十萬元以下罰金，並得沒收其輸入、輸
出、生產、銷售之產品
                                                                  Ｊ


司法院資訊處製作；財團法人民間司法改革基金會備份。
